臺北高等行政法院判決　　　　　　　　　　　　　　　九十年度訴字第一五五六號
　　　　　　　　　　　　　　　.
　　原　　　告　甲○○
　　被　　　告　勞工保險局
　　代　表　人　廖碧英總經理.
　　訴訟代理人　丙○○
　　　　　　　　丁○
　　　　　　　　乙○○
右當事人間因勞保事件，原告不服行政院勞工委員會中華民國九十年一月十一日台八
十九勞訴字第○○四三○二四號訴願決定，提起行政訴訟。本院判決如左：
　　主  文
原告之訴駁回。
訴訟費用由原告負擔。
　　事  實
一、事實概要：
    緣新安塑膠企業有限公司（以下簡稱新安公司）於八十七年二月二十五日申報該
    公司之負責人即原告加保，原告嗣於八十八年一月十四日申請傷病給付。案經被
    告機關調查，以原告加保時適值傷病治療期間，並未實際從事工作，與加保規定
    不符，乃依照勞工保險條例第二十四條規定，自八十七年二月二十五日起取消其
    被保險人資格，已繳保險費依照同條例第十六條第二項規定不予退還。原告不服
    ，申請審議，經勞工保險監理委員會審定駁回，提起訴願，亦遭駁回，遂向本院
    提起行政訴訟。
二、兩造聲明：
　(一)原告聲明求為判決：
    訴願決定、爭議審定及原處分均撤銷。
　(二)被告聲明求為判決：
    原告之訴駁回，訴訟費用由原告負擔。
三、兩造之爭點：
    原告於八十七年二月二十五日由新安公司申報以實際從事勞動之雇主身分加保勞
    工保險時，是否業已受傷，有無實際從事勞動。
　(一)原告主張之理由：
    1.原告於八十七年二月二十四日因承購新安塑膠企業有限公司，當日與公司原負
      責人郭永吉辦理交接，次日即同年月二十五日將公司相關之行政、業務等諸事
      項交代於陳雨林，其後兩天尚且親自送貨至客戶處，雖僅工作二日，但確實從
      事勞動，豈可因傷病期間原告為交代、指揮、委託舊員工有關公司業務，而否
      定原告已有從事勞動之事實。
    2.依據陳雨林所稱，原告一直在家修養云云，試想該員工之工作係誰交代委託，
      原告為公司之負責人，對所屬員工有指揮監督權，若非原告授權委託其處理全
      公司事務，因陳雨林並非合夥人，豈能自主處理，從而可確認該「交代委託」
      即為原告實際從事勞動之證明。
    3.原告提供八十七年二月二十四日及二十五日之送貨單為憑，被告卻以「與該局
      訪查報告不合」而不採納，依行政程序法第九條、第三十六條及第四十三條之
      規定，有利及不利之情形應一律注意，被告顯然違背依法行政與經驗法則，其
      不採原告所提資料，又不積極證明其真偽而斷然否定，另一方面又堅持陳雨林
      所述為真實，其裁量權之行使，不符合行政程序法第四條、第十條與大法官會
      議解釋第四二三號，請判決如原告訴之聲明云云。
　(二)被告主張之理由：
    1.依勞工保險條例第八條第一項規定：「左列人員得準用本條例之規定，參加勞
      工保險：一、受僱於第六條第一項各款規定各業以外之員工。二、受僱於僱用
      未滿五人之第六條第一項第一款至第三款規定各業之員工。三、實際從事勞動
      之雇主。四、參加海員總工會或船長工會為會員之外僱船員。」又依同條例第
      二十四條規定：「投保單位故意為不合本條例規定之人員辦理參加投保手續，
      領取保險給付者，保險人應依法追還；並取消被保險人之資格。」新安塑膠企
      業有限公司於八十七年二月二十五日申報負責人即原告加保，其於八十八年一
      月十四日申請傷病給付。案經被告調查，原告加保時適值傷病治療期間，並未
      實際從事工作，與加保規定不符，乃依照勞工保險條例第二十四條規定，自八
      十七年二月二十五日起取消其被保險人資格，已繳保險費依照同條例第十六條
      第二項規定不予退還。原告不服申請審議，復經勞工保險監理委員會審定駁回
      ，提起訴願亦經駁回在案。
    2.原告並未實際從事勞動，與投保要件不符：
      (1)查新安塑膠企業有限公司八十七年二月二十五日申報負責人即原告加保，其
        於八十八年一月十四日申請傷病給付。惟據長庚紀念醫院林口醫學中心八十
        七年十二月三十一日出具之傷病診斷書載，原告於八十七年一月二十三日因
        右手大拇指壓碎截肢，自八十七年一月二十三日住院至八十七年一月二十六
        日，另自八十七年二月三日起至八十七年十二月三十一日止，門診治療九次
        ，有該診斷書影本附原處分卷可稽。另經被告派員訪查，據該公司陳雨林出
        具說明書載，原告於八十七年二月二十四日承購該公司後，即因受傷未癒，
        在家修養，並未至該公司上班，公司業務均委託陳雨林代理負責。有該說明
        書暨被告台北縣辦事處訪查報告二份附原處分卷可稽。
      (2)原告雖訴稱，其於受讓該公司後，即連續於八十七年二月二十四日及二十五
        日上班，並有送貨單二紙可為佐證云云。惟查原告於八十七年一月二十三日
        即因右手拇指壓碎截肢修養，而其於八十七年二月二十四日始承購該公司，
        顯見原告八十七年二月二十五日申報加保後並未實際從事工作，應不得由該
        公司申報加保。是以原告自加保後並未實際從事工作，與規定不符，被告爰
        依勞工保險條例第二十四條規定自八十七年二月二十五日起取消原告被保險
        人資格。
    3.授權他人處理公司事務，係行使雇主之權限，尚非屬實際從事勞動：
      所謂勞動，除指勞工運用其勞動力之客觀現象外，勞工藉由運用其勞動力之過
      程，於獲得物質層面收穫之同時，經由肉體層面之活動，而得到精神層面之滿
      足，亦屬不可忽視者。是以從事勞動之人，客觀上需有運用其體力、智力之現
      象，主觀上須有得到物質與精神層面滿足之認知。原告雖訴稱，其授權陳雨林
      處理公司事務，即為實際從事勞動之證明。然勞工保險條例第八條第一項第三
      款所稱之實際從事勞動之雇主，係指一身為雇主之人，同時又有勞動之事實而
      言。原告所稱之「授權」、「委託」，僅為其身為雇主之必然權限，並無運用
      其勞動力之客觀事實。客觀事實既不可見，主觀認知更不可得。故原告應非屬
      實際從事勞動之人。
    4.被告乃依職權調查證據、認定事實，並未違依法行政原則：
      按「保險人為審核保險給付或勞工保險監理委員會為審議保險爭議事項，必要
      時得向投保單位、特約醫療院、所或其他有關機關調查被保險人與保險有關之
      文件」，勞工保險條例第二十八條定有明文。被告依職權調查結果，考量長庚
      紀念醫院林口醫學中心八十七年十二月三十一日出具之傷病診斷書，暨該公司
      陳雨林出具之說明書，認原告自加保後並未實際從事勞動，爰依勞工保險條例
      第二十四條規定自八十七年二月二十五日起取消原告之被保險人資格，揆諸法
      律規定並無不合，亦未有違行政程序法第九條、第三十六條、第四十三條之情
      形。至於原告所指稱之「裁量權之行使，不符合行政程序法第四條、第十條、
      與大法官會議解釋第四二三號」等語，與本案尚無關聯，併此指明。綜上，請
      判決駁回原告之訴等語。
　　理  由
一、原告係新安公司之負責人，於八十七年二月二十五日由該公司申報以實際從事勞
    動之雇主身分加保，並於八十八年一月十四日申請傷病給付，經被告查悉原告於
    八十七年一月二十三日因右手大拇指壓碎截肢，自八十七年一月二十三日住院至
    八十七年一月二十六日，另自八十七年二月三日起至八十七年十二月三十一日止
    ，門診治療九次，期間因受傷未癒，在家修養中，並未至該公司上班，公司業務
    均委託陳雨林代理負責等情，乃函復原告自八十七年二月二十五日起取消其被保
    險人資格，原發保險卡作廢，已繳保險費不予退還。
二、原告雖訴稱，其於受讓該公司後，即連續於八十七年二月二十四日及二十五日上
    班，並有送貨單二紙可為佐證云云。第查右揭事實，有長庚紀念醫院林口醫學中
    心八十七年十二月三十一日出具之傷病診斷書影本附原處分卷可稽，並經被告機
    關於八十八年二月十二日派員至新安公司訪查，據該公司陳雨林出具說明書載，
    郭永吉於八十七年二月二十四日將新安塑膠企業有限公司轉讓給原告，現原告為
    該公司之負責人，但因受傷未癒，在家修養中，並未至該公司上班，公司業務均
    委託伊代理負責，有該說明書及被告訪查報告二份附原處分卷可稽，原告自八十
    七年二月二十五日申報加保後既未實際從事工作，依勞工保險條例第二十四條之
    規定，應不得由該公司申報加保，被告取消原告被保險人資格，並無不合，訴願
    決定予以維持，亦稱妥適。原告徒執前詞，訴請撤銷，為無理由，應予駁回。
據上論結，本件原告之訴為無理由，爰依行政訴訟法第九十八條第三項前段，判決如
主文。
中　　華　　民　　國　　　九十一　　年　　　一　　　　月　　二十三　　　日
                               臺 北 高 等 行 政 法 院  第 一 庭
                                           審 判 長 法  官　鄭忠仁
           　　　　　　　　　　　　　　　　　　　　 法　官　楊莉莉
           　　　　　　　　　　　　　　　　　　　　 法　官　林金本
右為正本係照原本作成。
如不服本判決，應於送達後二十日內，向本院提出上訴狀並表明上訴理由，如於本判
決宣示後送達前提起上訴者，應於判決送達後二十日內補提上訴理由書（須按他造人
數附繕本）。
中　　華　　民　　國　　　九十一　　年　　　一　　　　月　　二十三　　　日
            　　　　　　　　 　　　　　             書記官  簡信滇
